【裁判字號】    96,易,5515
【裁判日期】    970429
【裁判案由】    賭博
【裁判全文】
臺灣臺中地方法院刑事判決              96年度易字第5515號
公  訴  人  臺灣臺中地方法院檢察署檢察官
被      告  戊○○
選任辯護人  周仲鼎律師
被      告  庚○○
            丙○○
            甲○○
            丁○○
            乙○○
上列被告因賭博案件，經檢察官提起公訴（96年度偵字第22054
號），本院判決如下：
    主    文
戊○○、庚○○、丙○○、甲○○、丁○○、乙○○，均無罪。
    理    由
一、公訴意旨略以：戊○○自民國94年12月間起僱用庚○○，在
    臺中縣豐原市○○街87號其所經營之富樂電子遊戲場擔任店
    員，並自94年12月間起至96年9月1日18時20分許止，共同意
    圖營利，提供上開地點，以店內之小型賽馬2台、金象王1台
    、超級大舞台1台、大舞台2台、麻將3台、海洋世界1台及魔
    法球1台等賭博性電子遊戲機台，聚眾賭博財物，接連於上
    開時、地，供不特定之人以新臺幣（下同）10元兌換1個代
    幣，將代幣投入上開電子遊戲機內，押注分數與機器對賭，
    如有押中，可得倍數不等之分數，並得以所得分數以一比一
    之比例兌換積分卡，再以積分卡換取店內除煙酒以外之等值
    之商品，如未押中，則所押注之賭資均歸戊○○所有之方式
    ，與不特定之人賭博財物。嗣於96年9月1日18時20分許，為
    員警持搜索票至上址搜索，當場查獲丙○○、甲○○、丁○○及乙○○正在把玩上開賭博性電子遊戲機，因認被告戊○○、庚○○涉犯刑法第266條第1項、第268條之意圖營利供
    給賭博場所與聚眾賭博等罪嫌，被告丙○○、甲○○、丁○○、乙○○涉犯刑法第266條第1項之賭博罪嫌。
二、按犯罪事實應依證據認定之，無證據不得認定犯罪事實；不
    能證明被告犯罪者，應諭知無罪之判決，刑事訴訟法第154
    條第2項、第301條第1項分別定有明文。又事實之認定，應
    憑證據，如未能發現相當證據，或證據不足以證明，自不能
    以推測或擬制之方法，以為裁判基礎（最高法院40年台上字
    第86號判例意旨參照）。且按刑事訴訟法第161條第1項規定
    ：檢察官就被告犯罪事實，應負舉證責任，並指出證明之方
    法。因此，檢察官對於起訴之犯罪事實，應負提出證據及說
    服之實質舉證責任。倘其所提出之直接證據或間接證據，或
    其所指出之證明方法，並未達到通常一般之人均不致有所懷
    疑，而得確信其為真實之程度，而有合理之懷疑存在而無從
    使事實審法院得有罪之確信時，基於無罪推定之原則，即應
    為被告無罪判決之諭知（最高法院76年台上字第4986號、92
    年台上字第128號判例意旨參照）。
三、被告戊○○、庚○○固坦承在上開「富樂電子遊戲場」擺設
    上開電子遊戲機具供不特定人把玩，顧客不願繼續把玩時，
    得以所累積之分數兌換積分卡，再以積分卡換取店內除菸酒
    外之二千元以下財物；被告丙○○、甲○○、丁○○、乙○○固坦承在上開時、地把玩上開電子遊戲機具等情，惟渠等
    均堅決否認有何賭博犯行，辯稱：店內所擺設之機台係供娛
    樂，沒有賭博財物之行為等語。而公訴人認被告戊○○等六
    人涉有上開賭博等罪嫌，無非係以富樂電子遊戲場內之客人
    把玩上開電子遊戲機台所得分數，得以兌換積分卡，再以積
    分卡換取店內除煙酒以外之等值之商品等情，業據證人即被
    告丙○○結證明確，亦與被告甲○○、丁○○、乙○○供述
    情節相符，且現場貼有「2000分內可換取店內商品」之告示
    ，並有為警查扣之前開電子遊戲機具11台、帳冊1份及代幣
    1080枚為其論據。
四、惟按在公共場所或公眾得出入之場所賭博財物者，處一千元
    以下罰金。但以供人暫時娛樂之物為賭者不在此限，刑法第
    266條第1項定有明文。又按電子遊戲場業得提供獎品，供人
    兌換或直接操作取得，限制級電子遊戲場每次兌換或取得獎
    品之價值不得超過新臺幣二千元，普通級電子遊戲場每次兌
    換或取得獎品之價值不得超過新臺幣一千元，電子遊戲場業
    管理條例第14條第1項定有明文，則電子遊戲場業依上開法
    律規定，依級別分別以不超過二千及一千元價值之獎品供人
    兌換，應可認為是一種欠缺侵害性之社會相當性行為，而可
    阻卻違法不成立犯罪，是電子遊戲場業如提供該等價值之獎
    品供人兌換或直接操作取得，應得認為係屬刑法第266條第1
    項但書所稱之「供人暫時娛樂之物」，而不論以同條項前段
    之賭博罪。經查：
  (一)被告戊○○為「富樂電子遊戲場」之負責人，而該遊戲場係
    限制級之電子遊戲場，此有臺中縣政府93年11月26日中縣營
    字第09304813號營利事業登記證及府建商字第0930268512號
    電子遊戲場營業級別證附於警詢卷可按，且其店內為警查扣
    之上開電子遊戲機具，除海洋世界（景品販賣機）1台因非
    屬電子遊戲機範疇，無須向經濟部商品檢驗局辦理報驗外，
    其餘皆有經濟部商品檢驗局出具之國內市場出廠檢驗合格證
    書，有該等證書及該局函文附偵查卷第48至54頁可憑，應均
    係合法機具，而非賭博性電子遊戲機，是依前開說明，業者
    自得提供二千元以下之獎品供人兌換。
  (二)被告戊○○在其經營之「富樂電子遊戲場」固有提供扣案之
    電子遊戲機為工具，供不特定顧客把玩，但積分部分，每次
    最高僅可兌換價值二千元以下之店內商品，如泡麵、飲料、
    餅乾、洗衣粉等物，迭據被告戊○○供述在卷，且有員警所
    拍攝黏貼於現場「2000分內可換取店內商品菸酒除外」之告
    示相片一張可證，核與證人丙○○於審理中之證述及被告甲○○、丁○○、乙○○於警偵訊之供述相符。又被告甲○○
    、丁○○、乙○○雖未明確供陳知有兌換上限等情，然渠等
    亦均坦稱渠等從未單次有兌換商品超過上限二千元之事實，
    是渠等對上開遊戲場兌換商品之規定縱使不瞭解，亦不能以
    渠等不知兌換上限即認定被告戊○○所經營之富樂電子遊戲
    場確有賭博之行為。雖本件公訴人認客人把玩上開電子遊戲
    機台所得分數得以兌換積分卡，再以積分卡換取店內等值之
    商品，而上開兌換之財物，雖非現金，然為店內販賣之商品
    ，其流通性幾與現金相同云云。惟電子遊戲場業管理條例第
    14條第2項第1款規定「不得提供現金、有價證券或其他通貨
    為獎品」，所指其他通貨係指與現金及有價證券相類似之通
    貨幣券而言，泡麵、飲料、餅乾、洗衣粉等物雖可供流通之
    用，究非上開條例所指之通貨，其流通性難認與現金相同，
    自不能憑此遽認被告等人所為可構成賭博罪。
  (三)公訴人另以被告丙○○於警詢中供稱：富樂電子遊戲場積分
    兌換財物沒有上限，及偵查中證稱：「（一萬二千分的積分
    可以換一萬二千元的商品？）除了菸酒以外的任何商品我都
    可以換」等語，且積分卡沒有玩也可以分次換店內商品，等
    於是變相的脫法行為，因認實際上兌換財物之價值並無上限
    限制，還是構成賭博云云。惟「共同被告」之自白及不利於
    他被告之陳述，對被告本人而言，本質上為證人，即應分離
    審判程序，準用證人之調查證據程序；又被告以外之人於檢
    察事務官、司法警察官或司法警察調查中所為之陳述，與審
    判中不符時，其先前之陳述具有較可信之特別情況，且為證
    明犯罪事實存否所必要者，得為證據，刑事訴訟法第159條
    之2定有明文。而被告丙○○於本院審理中已具結證稱：「
    （每次玩的結果？）如果中大獎就有累積分數，如果不想玩
    了，就叫店員幫我洗分數，換積分卡，累積的積分卡可以帶
    走，我也換過茶葉、米、罐頭、泡麵、洗衣粉等日用品」、
    「（換日用品是否有限制？）有限制，東西不能超過二千元
    ，只限於二千元以下的東西才可以換」、「（你在警局所言
    是否實在？）我在警局時說兌換是有上限，因為他們曾經在
    店裡面有貼壹張告示，只能換二千元以下的東西，除了『兌
    換沒有上限』等字我沒有說以外，其他沒有意見」等語，足
    見被告丙○○於警詢時所為不利於其他被告之陳述，與其審
    判中所述不符，雖其於警詢時之錄音光碟因故障而無法當庭
    勘驗，有審理筆錄可稽，以致於無法檢視其警詢陳述之任意
    性及真實性，惟其警詢之陳述既未經具結，且與現場所貼之
    告示（即2000分內可換取店內商品）不符，又查無具有較可
    信之特別情況，依上開說明，自不得為證據，而不足為其他
    被告不利之證明。另被告丙○○於偵查中雖證稱：「除了菸
    酒以外的任何商品我都可以換」等語，然其於審理中已明確
    證稱其所得積分兌換財物有限制，只限於二千元以下的東西
    才可以兌換，已如上述，且綜觀其於偵審中之所述，其每次
    以所得累積積分所兌換之財物，均未見有逾二千元之情形，
    足見其從未單次有過兌換獎品超過上限二千元之事實，自不
    能僅憑其上開偵查中之所述，即推認富樂電子遊戲場以所得
    累積積分兌換財物係沒有二千元上限之限制。況電子遊戲場
    業管理條例第14條第1項係就「每次」可得兌換獎品之價值
    其上限所為之規定，故結算兌換獎品後如重新再玩，當可再
    兌換店內之獎品，應無疑義；甚至下次逕以積分卡兌換二千
    元以下之商品，亦難認已逾上開規定之範疇。此外，公訴人
    復未能舉証上開富樂電子遊戲場有何兌換獎品超過二千元之
    事實，故被告戊○○辯稱：伊店內每次僅可在二千元內換取
    店內除菸酒外之商品等語，可以信為實在。準此，本院經核
    價值二千元以下之物品，依現今生活水準而言，其價值甚為
    輕微，如欲加以變現，誠屬不易，是依一般社會通念，此等
    利益，或可誘發一時之娛興，然尚未達足以誘發人性貪利好
    勝之心，進而使人為求贏取該等價值之商品，遂沈迷其中以
    致玩物喪志之程度，尚屬合乎現代社會活動之實況所反映之
    娛樂現象，此等利益，對社會公序良俗及善良秩序尚屬無害
    ，其違法性亦屬輕微，該等價值之商品並在電子遊戲場業管
    理條例允許兌換之獎品價值內，且又無證據足資證明可據該
    商品兌換現金，故縱有射倖性，亦可認為係以供人暫時娛樂
    之物為賭，屬刑法第266條第1項但書之阻卻構成要件事由，
    不構成犯罪，是公訴人認被告戊○○等六人有賭博之行為，
    尚乏依據。
五、末按刑法第268條之意圖營利供給賭博場所或聚眾賭博罪，
    所指之「賭博」者，均係以刑法第266條第1項前段之規定所
    成立之賭博為據。綜上所述，公訴人所指被告戊○○所經營
    之「富樂電子遊戲場」供人以遊戲分數兌換折抵店內物品，
    應係屬刑法第266條第1項但書所定之「供人暫時娛樂之物」
    ，公訴人就此亦未能舉證上開電子遊戲場，可讓客人兌換價
    值超過二千元之商品，即未逾電子遊戲場業管理條例第14條
    第1項所定獎品價值，已如前述，而前揭法律規定具有指導
    人民使之遵行之效果，人民依據有效法律所為之行為，應受
    合法之推定，亦為法治國家人民所應具備之法律感情認知，
    若無其他具體賭博財物之行為，客人於電子遊戲場內把玩機
    台而無兌換現金或高額商品之行為，應認此僅為供人暫時娛
    樂之物，要難認被告戊○○、庚○○、丙○○、甲○○、丁○○、乙○○六人所為構成賭博犯行。被告戊○○等六人之
    所為既尚未構成「賭博」，則被告戊○○雇用被告庚○○經
    營「富樂電子遊戲場」之行為，自亦不構成刑法第268條之
    意圖營利供給賭博場所或聚眾賭博罪。本件既不能證明被告
    戊○○、庚○○、丙○○、甲○○、丁○○、乙○○六人犯
    罪，自應為渠等無罪判決之諭知。
六、被告甲○○、乙○○經合法傳喚，無正當理由不到庭，爰不
    待其陳述逕行判決。
據上論斷，應依刑事訴訟法第306條、第301條第1項前段，判決
如主文。
本案經檢察官己○○到庭執行職務。
中    華    民    國    97    年    4     月    29    日
                  刑事第十七庭  法  官  張國忠
上正本證明與原本無異。
如不服本判決，應於收受送達後10日內向本院提出上訴書狀（應
敘述具體理由並附繕本）。
上訴書狀如未敘述理由，應於上訴期間屆滿後20日內補提理由書
於本院。
                                書記官  何淑鈴
中    華    民    國    97    年    4     月    29    日


司法院資訊處製作；財團法人民間司法改革基金會備份。
